【裁判字號】    89,易,2423
【裁判日期】    900613
【裁判案由】    偽造文書
【裁判全文】
臺灣臺北地方法院刑事判決                        八十九年度易字第二四二三號
    公  訴  人  臺灣臺北地方法院檢察署檢察官
    被      告  戊○○
                己○○
   共同指定辯護人       甲○公設辯護人 曾德榮
右列被告因偽造文書案件，經檢察官提起公訴（八十九年度偵緝字第四七二號、八十
九年度偵字第一六九五三號），甲○判決如左：
    主  文
戊○○、己○○共同明知為不實之事項，而使公務員登載於職務上所掌之公文書，足
以生損害於公眾及他人，各處有期徒伍月，如易科罰金，均以參佰元折算壹日。
    事  實
一、戊○○於民國（下同）八十四年間因重利罪，經台灣高等法院判處有期徒刑八月
    確定，又於八十六年間因傷害罪，經甲○判處有期徒刑三月確定，二罪經定執行
    刑為有期徒刑十月確定，嗣經通緝，於八十九年四月十六日方入監執行（不構成
    累犯）。己○○於八十七年間因偽造文書罪，經台灣高等法院判處有期徒刑三月
    確定，於八十九年七月十二日易科罰金執行完畢（不構成累犯）。
二、戊○○與己○○係兄妹，戊○○從事法拍屋生意，渠等於八十五年九月間因參加
    法院拍賣取得台北市○○○路○段七十二號地下室房地所有權，嗣上開房地於八
    十七年四月間因積欠抵押權人第一商業銀行股份有限公司債務，經甲○民事執行
    處以八十七年度執字第五三六三號拍賣抵押物執行，經法院查封並於八十七年十
    月十四日第一次拍賣公告使用情形欄註明「由無權第三人戊○○擅自出租予庚○○經營酒店」且定於八十七年十一月十九日投標拍賣。戊○○與己○○為阻礙拍
    賣程序之進行，旋基於共同犯意聯絡，明知己○○並無將上開房地出租予戊○○
    之事實，竟於台北市○○路二一九巷十二號住處製作內容為八十六年五月十五日
    簽立，租賃期間自八十六年六月一日起至九十六年五月三十日止共十年，租金每
    月新台幣（下同）五萬元之租賃契約書。再由戊○○於八十七年十一月十日提出
    不實之租約陳報狀予甲○；己○○則於同月十三日提出聲明異議狀，造成租賃事
    實存在以阻礙第三人應買，而不知情之甲○承辦人員遂因戊○○提出與己○○間
    不實之租賃陳報狀，拍賣內容變更而停止拍賣程序，且於八十七年十一月十八日
    拍賣公告及其後之公告，使用情形欄依陳報內容登載為「第三人戊○○主張向原
    所有權人承租，租期自八十六年五月十五日起，迄九十六年五月三十日止，戊○○又轉租予魏柏東，租期自八十七年三月十五日起，迄九十二年三月十四日止」
    ，將不實之戊○○主張向所有權人承租事實登載予公告中，足以生損害予法院對
    於拍賣公告正確性及抵押權人之權益。
二、案經甲○民事執行處函送台灣台北地方法院檢察署偵查起訴。
    理  由
一、訊據被告己○○、戊○○均矢口否認右揭犯行，辯稱：伊等間確實有租賃事實云
    云。是以，本件被告有否公訴人所指摘偽造文書之行為，厥應查明被告之間就係
    爭房地有無所辯八十六年五月十五日簽立之真實租賃事實為斷。
二、經查：
（１）就被告雙方所辯之八十六年五月十五日租賃行為，經甲○隔離訊問：
    １質諸被告己○○供以：「我們是雙方互相約定一個月五萬元，沒有特殊的條件
      要五萬元，是雙方認可就可以了。、租金剛開始零散支付，支票都是我哥哥拿
      去的，他並沒有交給我票，有時候是由他所收到的租金支票中兌現後拿現金給
      我，每次都是零散支付，、。」「他（指戊○○）租金付法沒有固定，所以他
      付租金也沒有任何明細，也沒有任何證據留存，他平常付給我的租金沒有任何
      明細，我也沒有計算過收過他多少租金」等語（見甲○八十九年十二月二十七
      日、九十年五月二日訊問筆錄）。
    ２詰諸被告戊○○供述：「這房子是買在我妹妹的名下，處理都是我在處理」，
      「租金五萬元是以投資比例換算，三百萬元來講，是月息一分半，大約是四萬
      五千元到五萬元，所以約定五萬元。（問：每月租金如何交付？）先前給支票
      ，我收二十五萬元租金，我第一次給一張二十五萬元支票，以後陸續給現金。
      」「（問：你租金付給你妹妹到何時？）後來所有帳全亂掉了，，正確付租金
      的明細沒有了」云云（見甲○八十九年十一月二十九日、十二月二十七日、九
      十年五月二日訊問筆錄）。
      二人就有關租賃之事項已見歧異齟齬之處，徵以被告戊○○及己○○始終提不
      出支付租金之憑證以觀，所辯誠堪置疑。
    ３再徵諸被告己○○於甲○供以：「我出租沒有管道，所以我透過我哥哥幫我出
      租，所以我出租給我哥哥以後全權交給我哥哥去處理，所以我租給我哥哥的目
      的，我就可以簡單的拿五萬元，後續問題由我哥哥去處理。所以當時我完全同
      意我哥哥轉租。」「我租給我哥哥以後，後續的其它租賃行為都是我哥哥出面
      處理。後來我哥哥轉租出去的事情，我不知情，一直到打官司我才知情，我哥
      哥轉租的事沒有經過我的同意。我也不想惹這些事情。」「與邱顯榮簽約係因
      對方要求以所有權人地位簽約」等語（見甲○八十九年十二月二十七日、九十
      年四月十一日訊問筆錄），所供情節已違常情，又觀諸卷附租賃契約書，被告
      己○○與戊○○先於八十六年五月十五日簽訂租金每月五萬元，租期十年之契
      約，被告己○○又於同年月二十七日以租金每月二十五萬元，租期三年與第三
      人邱顯榮簽訂租賃契約，並由被告戊○○擔任連帶保證人，二者租金每月相差
      二十萬元之鉅，簽訂契約日期幾近同時；茍被告己○○確與其兄間有租賃關係
      存在，且無異議放任授權被告戊○○其後之轉租行為，衡情直可由承租人戊○○直接於對方簽約，或由己○○與對方簽立租賃契約即可，何庸多此一舉先與
      其兄簽立租約，嗣再以所有權人地位與第三人簽立租約，形成重複出租對己不
      利之情形，茍非其間不實之租賃行為何庸若此，顯可徵因渠為係爭房地之所有
      權登記名義人，為使戊○○取得承租人之地位而可處理房地日後各項出租事宜
      ，因而配合其兄之行為方而出面簽約，已然確信。
（２）佐以被告戊○○供稱：「這間房子我妹妹跟我是合夥人，這間房子拍定後應該
      是二人共有，我出資比較多，（問：你跟你妹妹簽約在八十六年五月十五日有
      何意見？）我當時跟她租的目的，因為房子空出來，有一個叫丁○○的人找我
      要跟我租房子，租金二十五萬元，對方跟我談的時候是在五月十五日之前。（
      問：對方跟你談，是要跟你租還是跟你妹妹租？）跟我租，所以我跟他談妥之
      後，就由我妹妹租給我，再由我租給丁○○，所以我跟我妹妹租這個房子主要
      目的就是要租給丁○○，並不是我要租，所以當時這個房子也是丁○○他們在
      處理，而且也關係到稅金，而且我也不要我妹妹接觸到對方。因為對方是黑道
      ，所以我妹妹租給我，我再轉租給丁○○的原由就在此。所以我本身不是要租
      這個房子，所以我妹妹租給我，是我要轉租給對方的手段。（問：你有無付租
      金給你妹妹？）我財物狀況出問題，所以沒有固定付租金給妹妹，、後來所有
      帳全亂掉了，、正確付租金的明細沒有了。、房子後來移轉登記給趙棟樑，是
      我出面處理。（問：你把這個房子轉租、或信託，你妹妹當時知情否？）房子
      主要是我在處理。（問甲○民事執行處陳報的租約陳報狀的目的為何？）我主
      張實際上我有租給庚○○，但是法院拍賣公告上說我是無權第三人，所以我遞
      陳報狀。我妹妹對酒店、和轉租的事她不清楚。（問：你陳報租約是何意？是
      不是要阻止拍賣？）我只是要租賃契約繼續存在房子上面，主要是怕損及承租
      人的權益，因為不如此，我要賠庚○○五百萬元。（問：房子登記你妹妹的名
      字，有無跟銀行借款？）有的，跟第一銀行借款四五○萬元，繳息是我出面處
      理，我妹妹不知道。」等語（見甲○八十九年十一月二十九日、九十年五月二
      日訊問筆錄）。核與被告己○○陳稱：「系爭房子從八十五年十月份開始跟第
      一銀行貸款四六○萬元，是由我哥哥去辦理、。後面繳息部分都是我哥哥在處
      理，所以本件房屋我只出三○○萬元其餘關於貸款繳息轉租、信託、承租人是
      何人都是我哥哥處理。」等語（見甲○九十年五月二日訊問筆錄）一致。綜上
      各節，勾稽以觀，益徵係爭房地為被告戊○○因拍賣取得，因稅務等之考量登
      記為被告己○○名義，然有關房屋貸款、出租等之事宜均由被告戊○○處置，
      被告己○○並不置啄，被告戊○○實為便於日後處理房地出租事宜，遂於被告
      己○○偽立租賃關係至為顯然。
（３）參以證人乙○、張秀美、丙○○、趙棟樑於偵審中證述綦詳，復有甲○八十七
      年十一月十八日拍賣公告、被告戊○○陳報狀、被告己○○異議狀等件附諸甲○八十七年度執字第五三六三號執行卷可稽。足證被告等辯解，顯係卸責之詞
      ，委無足採。事證明確，被告犯行，均堪認定。
三、核被告戊○○、己○○所為均係犯刑法第二百十四條之使公務員登載不實罪。渠
    二人間有犯意聯絡與行為分擔，為共同正犯。爰審酌被告犯罪之動機、目的、手
    段、所生危害及犯罪後之態度等一切情狀，分別量處如主文所示之刑，並均諭知
    易科罰金之折算標準 (被告行為時之刑法第四十一條規定：「犯最重本刑為三年
    以下有期徒刑以下之刑之罪，而受六個月以下有期徒刑或拘役之宣告，因身體、
    教育、職業或家庭之關係，執行顯有困難者，得以一元以上三元以下折算一日，
    易科罰金。」，然被告行為後，刑法第四十一條已於九十年一月四日修正，同年
    月十日經總統公布施行之，修正後之刑法第四十一條規定：「犯最重本刑為五年
    以下有期徒刑以下之刑之罪，而受六個月以下有期徒刑或拘役之宣告，因身體、
    教育、職業、家庭之關係或其他正當事由，執行顯有困難者，得以一元以上三元
    以下折算一日，易科罰金。但確因不執行所宣告之刑，難收矯正之效，或難以維
    持法秩序者，不在此限。」「併合處罰之數罪，均有前項情形，其應執行之刑逾
    六月者，亦同」，而易科罰金事項，係關於執行之事項，與罪刑之輕重問題無涉
    ，自應尊重制定新法之精神，一律適用新法，不生新舊法律適用之比較問題，（
    最高法院二十四年七月一日民刑庭總會決議、最高法院二十九年上字第五二五號
    判例意旨參照），以示懲儆。末查，被告己○○於八十七年間因向地政事務所謊
    報遺失所有權狀之使公務員登載不實偽造文書罪，經台灣高等法院八十八年度上
    易字第五六五一號於八十九年三月三十日判處有期徒刑三月確定，於八十九年七
    月十二日易科罰金執行完畢，有台灣高等法院被告全國前案紀錄表在卷可稽，按
    該案與本案向法院聲報租賃使法院登載不實，二罪犯罪態樣不同，被告又堅決否
    認犯罪，顯無概括犯意而與連續犯要件不符，自無既判力所及之問題；另本件事
    證明確，被告聲請傳喚陳中浩核無必要均附此說明。。
據上論斷，應依刑事訴訟法第二百九十九條第一項前段，刑法第二十八條、第二百十
四條、第四十一條第一項前段，罰金罰鍰提高標準條例第一條前段、第二條，判決如
主文。
本案經檢察官黃美嘉到庭執行職務
中      華      民      國      九十      年      六      月    十三    日
                                      臺灣臺北地方法院刑事第四庭
                                          法  官 段 景 榕
右正本證明與原本無異
如不服本判決，應於判決送達後十日內，向甲○提出上訴狀。
                                          書記官 呂 淑 芳
中      華      民      國      九十      年      六      月    十三    日
附錄本案論罪科刑法條全文：
刑法第二百十四條
明知為不實之事項，而使公務員登載於職務上所掌之公文書，足以生損害於公眾或他
人者，處三年以下有期徒刑、拘役或五百元以下罰金。


司法院資訊處製作；財團法人民間司法改革基金會備份。
